臺灣高雄地方法院刑事判決
111年度訴字第29號
公  訴  人  臺灣高雄地方法院檢察署  
被      告  孫瑋良




指定辯護人  本院公設辯護人林易志
上列被告因毒品危害防制條例等案件，經檢察官提起公訴（109
年度偵字第24241號、110年度偵字第2118號），本院判決如下：
    主  文
丙○○犯如附表一所示之參罪，各處如附表一所示之刑及沒收。又
犯轉讓禁藥罪，處有期徒刑參月。扣案附表二編號7所示之物沒
收。拘役部分應執行拘役陸拾伍日，如易科罰金，以新臺幣壹仟
元折算壹日。
    事  實
一、丙○○前曾販賣第一級毒品（經另案判決確定），惟後因海洛
    因漲價，即無販賣第一級毒品海洛因之真意，亦無海洛因可
    供販賣，竟意圖為自己不法之所有，基於詐欺取財之犯意，
    以附表一編號1至3犯罪方式欄所示之詐術，著手詐欺乙○○3
    次，惟因附表一編號1至3犯罪方式欄所示之原因而未遂。
二、丙○○明知甲基安非他命係藥事法所規定之禁藥，不得非法轉
    讓，竟基於轉讓禁藥之犯意，以附表二編號7之手機與鐘恒
    雄聯繫後，於民國109年8月19日23時39分左右，在高雄市旗
    津區大汕碼頭，交付不詳重量之甲基安非他命予鐘恒雄。嗣
    經警實施通訊監察，始悉上情，並扣得附表二所示之物。
三、案經高雄市政府警察局少年警察隊報告臺灣高雄地方檢察署
    檢察官偵查起訴。
    理  由
壹、程序部分
　　按被告以外之人於審判外之陳述，雖不符合刑事訴訟法第15
    9 條之1 至第159 條之4 之規定，但經當事人於審判程序同
    意作為證據，法院審酌該言詞陳述或書面陳述作成時之情況
    ，認為適當者，亦得為證據。當事人、代理人或辯護人於法
    院調查證據時，知有第159 條第1 項不得為證據之情形，而
    未於言詞辯論終結前聲明異議者，視為有前項之同意，刑事
    訴訟法第159條第1項及第159條之5分別定有明文。查本判決
    所引用具傳聞性質之言詞或書面證據，關於證據能力，經檢
    察官、被告丙○○及辯護人於本院審判期日中均表示同意有證
    據能力（院卷第138頁），本院審酌此等證據資料製作時之
    情況，尚無違法不當及證明力明顯過低之瑕疵，亦認為以之
    作為證據應屬適當，故揆諸前開規定，應認前揭證據資料均
    例外有證據能力；至非供述證據部分，與本案事實具自然關
    聯性，且非公務員違背法定程序所取得，依同法第158條之4
    規定反面解釋，亦具證據能力。
貳、實體部分
一、認定事實所憑之證據及理由
　　㈠上開犯罪事實，經被告坦承不諱（院卷第100、137頁），
      核與證人乙○○於警詢、偵查及審判中之證述（警一卷第22
      9至241頁，偵一卷第55至59頁，院卷第138至147頁）、證
      人鐘恒雄於警詢、偵查中之證述（警二卷第297至304頁，
      偵一卷第65至69、169至171頁）、證人即被告配偶蔡美雲
      於警詢、偵查中之證述（警二卷第90至99頁，偵一卷第75
      至79頁）互核相符，並有臺灣高雄地方法院109年聲搜字
      第1441號搜索票、高雄市政府警察局少年警察隊109年11
      月24日【11:00】搜索扣押筆錄、扣押物品目錄表、扣押
      物品收據各1份（受執行人：丙○○、蔡美雲；執行處所：
      高雄市○○區○○○路000號5樓）（警二卷第38至45頁）、通
      聯調閱查詢單1份（警二卷第373頁）、指認犯罪嫌疑人紀
      錄表1份（指認人：丙○○）（警二卷第60至63頁）、被告
      丙○○、證人蔡美雲與證人乙○○之毒品相關通訊監察譯文1
      份（通訊時間：109.8.22、109.8.24、109.8.25）（警二
      卷第367至370頁）、被告丙○○、證人蔡美雲與證人乙○○之
      通訊監察譯文1份（通訊時間：109.8.23-109.9.5）（警
      一卷第301至305頁）、指認犯罪嫌疑人紀錄表1份（指認
      人：乙○○）（警二卷第162至165頁）、被告丙○○與證人鐘
      恒雄之毒品通訊監察譯文1份（通訊時間：109.8.19、109
      .8.26）（警二卷第372頁）、被告丙○○與證人鐘恒雄之通
      訊監察譯文1份（通訊時間：109.8.13-109.9.5）（警二
      卷第317至321頁）、臺灣高雄地方檢察署鑑定許可書1份
      （受鑑定人：鐘恒雄）（警二卷第322頁）、勘查採樣同
      意書1份（同意人：鐘恒雄）（警二卷第323頁）、法務部
      調查局濫用藥物實驗室110年2月1日調科壹字第109034404
      70號鑑定書1份【鐘恒雄頭髮】（偵一卷第151至152頁）
      在卷可參，足認被告自白與事實相符，應依法論科。
　　㈡公訴意旨雖認被告就附表一編號1至3之部分均應構成毒品
      危害防制條例第4條第1項之販賣第一級毒品罪，然查：
　　　⒈公訴意旨認被告涉犯上開犯行，無非係以被告之供述、
        證人乙○○證述、相關通訊監察譯文、搜索扣押筆錄、扣
        押物品目錄表、相關照片、法務部調查局濫用藥物實驗
        室鑑定書1紙為據。
　　　⒉此部分訊據被告否認有販賣第一級毒品犯行，辯稱：因
        為當時海洛因很貴，證人乙○○又想要一直跟我買，我只
        好拿葡萄糖粉冒充為海洛因賣給證人乙○○等語。查乙○○
        於審判中證稱：附表一編號1那一次我有跟被告見面，
        但被告拿給我試的東西是糖；附表一編號2、3那兩次因
        為我覺得被告賣的東西都是糖，所以我就不想跟他買等
        語（院卷第138至147頁），次觀諸被告（或證人蔡美雲
        ）與證人乙○○之通訊監察譯文，證人乙○○均有向被告或
        證人蔡美雲抱怨「有夠難吃」、「沒效運功散」、「沒
        味道」、「被人家說的不能吃」等語（警二卷第367至3
        70頁），且本件雖有扣得附表二編號10之海洛因粉末1
        包，然該毒品之數量非多，足認被告辯稱以葡萄糖冒充
        為海洛因販賣予證人乙○○等節，確實有據，是依卷內證
        據及罪證有疑應利於被告原則，難認被告就附表一編號
        1至3部分係販賣海洛因予證人乙○○，僅足認被告係以詐
        欺之犯意，以葡萄糖佯以海洛因向證人乙○○兜售販賣。
二、論罪科刑
　　㈠犯罪事實一部分（附表一編號1至3）
　　　核被告就犯罪事實一即附表一編號1至3所為，均係犯刑法
      第339條第3項、第1項之詐欺取財未遂罪。而按法院諭知
      被告科刑之判決，得就起訴之犯罪事實，變更檢察官所引
      應適用之法條，刑事訴訟法第300 條定有明文。因之，法
      院之審判固應以起訴之犯罪事實為範圍，但法院於不妨害
      事實同一之範圍內，仍得自由認定事實，適用法律，科以
      刑罰，而所謂事實同一，非謂罪名同一，即起訴書上所指
      之罪名，對於審判上無拘束之效力，祇須事實同一，即可
      將檢察官所認定之罪名予以變更，而事實同一，亦非指全
      部事實均須一致，祇須其基本事實相同，即無礙其犯罪事
      實之同一性。又由於犯罪乃侵害法益之行為，犯罪事實自
      屬侵害性之社會事實，亦即刑法加以定型化之構成要件事
      實，故此所謂「同一性」，以侵害性行為之內容是否雷同
      ，犯罪構成要件是否具有共通性為準，若2 罪名之構成要
      件具有相當程度之吻合，即可謂具有同一性（最高法院11
      0年度台上字第416號判決意旨參照）。查公訴意旨就犯罪
      事實一部分（附表一編號1至3）固認被告係涉犯毒品危害
      防制條例第4條第1項之販賣第一級毒品罪，然依前揭說明
      ，此部分應係構成詐欺取財未遂罪，而本件檢察官之起訴
      法條（犯販賣第一級毒品罪），被告係意圖營利，並與買
      家議定海洛因之價金，到場交付毒品海洛因，與本院審理
      後認定被告意圖為自己不法之所有，與買家議定價金，到
      場欲以葡萄糖佯裝為海洛因交付之事實相較，同為獲取非
      法之利益，與買家以海洛因為交易標的議定價金，並到場
      交付物品，其基本事實應屬相同，雖交付之物有毒品及葡
      萄糖之不同，並無礙其犯罪事實之同一性。揆諸上開說明
      ，本院於當庭告知被告所涉犯之上開罪名（詐欺取財未遂
      罪），使其知悉及答辯，無礙於其訴訟上防禦權之行使後
      ，自得依刑事訴訟法第300條規定變更起訴法條予以審理
      。
　　㈡犯罪事實二部分
　　　⒈按甲基安非他命係毒品危害防制條例第2條第2項第2款所
        規定之第二級毒品，且屬藥事法第22條第1項第1款所規
        定之禁藥。又甲基安非他命固屬毒品危害防制條例第2
        條第2項第2款所定第二級毒品，不得持有及轉讓，然同
        由行政院衛生福利部公告列為藥事法第22條第1項第1款
        所規定之禁藥，依法亦不得轉讓，故明知為禁藥甲基安
        非他命而轉讓予他人者，除構成毒品危害防制條例第8
        條第2項之轉讓第二級毒品罪外，亦構成藥事法第83條
        第1項之轉讓禁藥罪，此係同一犯罪行為而同時有二種
        法律可資處罰之法條（規）競合情形，應依重法優於輕
        法、後法優於前法等法理，擇一處斷。而毒品危害防制
        條例第8條第2項之轉讓第二級毒品罪之法定本刑為「6
        月以上5年以下有期徒刑，得併科新臺幣70萬元以下罰
        金」，藥事法第83條第1項轉讓禁藥罪之法定刑為「7年
        以下有期徒刑，得併科新臺幣5000萬元以下罰金」，較
        諸毒品危害防制條例第8條第2項轉讓第二級毒品罪法定
        刑為重，且藥事法第83條第1項乃於93年4月21日修正公
        布、同年月23日施行，再於104年12月2日修正公布、同
        年月4日施行，性質上為毒品危害防制條例之後法，而
        毒品之範圍尚包括影響精神物質與其製品，至藥事之管
        理，亦非僅止於藥品之管理，毒品未必係經公告之禁藥
        ，禁藥亦未必為毒品，毒品危害防制條例與藥事法二者
        並無必然之特別法與普通法關係，故除有轉讓第二級毒
        品已達毒品危害防制條例第8條第6項所定之一定數量（
        依轉讓毒品加重其刑之數量標準第2條第1項第1款規定
        ，第二級毒品應淨重10公克以上），經依法加重後法定
        刑較藥事法第83條第1項法定刑為重之情形外，要因藥
        事法第83條第1項為後法且為法律效果較重之處罰規定
        ，自應優先適用藥事法予以論處。
　　　⒉是核被告就犯罪事實欄二所為，因無證據證明係轉讓淨
        重10公克以上，應論以藥事法第83條第1項之轉讓禁藥
        罪，被告持有禁藥即甲基安非他命之行為與轉讓行為同
        為實質上一罪之階段行為，高度之轉讓行為既已依藥事
        法加以處罰，是依法律適用之完整性之法理，其低度之
        持有甲基安非他命行為，自不能再行割裂適用毒品危害
        防制條例第11條第2項之持有第二級毒品罪予以處罰，
        且藥事法既無處罰持有禁藥之明文，是被告持有禁藥甲
        基安非他命部分，自無庸予以處罰。
　　㈢被告上開4罪，犯意各別，行為互異，應分論併罰。
　　㈣刑之加重
　　　本件就被告是否該當累犯一事，因公訴意旨就此未為主張
      ，遑論具體指出證明方法，參照111年4月27日最高法院11
      0年度台上大字第5660號裁定意旨，本院自無庸依職權調
      查並為相關之認定，併予敘明。
　　㈤刑之減輕
　　　⒈犯罪事實一部分（附表一編號1至3）
　　　　查被告就附表一編號1至3犯行，均為被告著手施用詐術
        而不遂，均為未遂犯，考量被告就上開犯行均未取得財
        物，其情狀較既遂犯之情形輕微，爰均依刑法第25條第
        2項之規定，按既遂犯之刑減輕之。
　　　⒉犯罪事實欄二部分
　　　　⑴按於法規競合之例，行為該當各罪之構成要件時，依
          一般法理擇一論處，有關不法要件自須整體適用，不
          能各取數法條中之一部分構成而為處罰，此乃當然之
          理。但有關刑之減輕、沒收等特別規定，基於責任個
          別原則，自非不能割裂適用；行為人轉讓甲基安非他
          命（未達法定應加重其刑之一定數量）予成年人（非
          孕婦），依重法優於輕法之原則，擇較重之藥事法第
          83條第1項轉讓禁藥罪論處，如行為人於偵查及歷次
          審判中均自白，仍有毒品危害防制條例第17條第2項
          自白減輕其刑之適用（最高法院109年度台上大字第4
          243號刑事裁定意旨參照）。是當藥事法第83條第1項
          之轉讓禁藥罪及毒品危害防制條例第8條第2項之轉讓
          第二級毒品罪因法規競合而僅論處轉讓禁藥罪時，毒
          品危害防制條例有關刑之減輕之特別規定，於論處轉
          讓禁藥罪時，亦同有適用。
　　　　⑵查本件被告對本件轉讓禁藥犯行，於偵查及審判中均
          坦承不諱，揆諸上開說明，應依毒品危害防制條例第
          17條第2項減輕其刑。
　　　　⑶另被告固供出本件甲基安非他命之來源為綽號「小琳
          」之人，惟此部分經本院函詢後，高雄市政府警察局
          少年警察隊以111年3月28日高市警少隊偵字第111702
          19700號函1份覆以：經查被告無指認「小琳」年籍姓
          名，高雄市政府警察局少年警察隊亦無法查出真實身
          分，故未查獲相關犯行；無因被告之供述而查獲「小
          琳」之毒品上游犯行（院卷第111至112頁）。是此部
          分不符合毒品危害防制條例第17條第1項之要件，不
          應依此規定減輕其刑。
三、量刑
　　爰以行為人之責任為基礎，審酌被告不思取財之正當管道，
    竟以附表一編號1至3所示之方式著手施詐於證人乙○○，造成
    證人乙○○經濟受損之潛在危險；且被告前有施用毒品紀錄，
    明知毒品戕害施用者身心健康，一旦染癮，難以戒除，竟轉
    讓甲基安非他命予證人鐘恒雄，不但助長毒品泛濫，更危害
    社會，均應予非難，惟念及被告均坦承犯行，其犯後態度尚
    可，並考量被告就附表一編號1至3各次詐欺及轉讓禁藥犯行
    之犯罪情節、犯罪手段、動機；並兼衡被告如臺灣高等法院
    被告前案紀錄表所示之前科素行（被告前因違反毒品危害防
    制條例案件，經本院以106年度審訴字第136號判決判處有期
    徒刑1年2月，嗣上訴後經判決上訴駁回因而確定，並入監執
    行，於107年11月22日因縮短刑期假釋出監並付保護管束，
    於108年3月27日保護管束期滿假釋未經撤銷視為執行完畢）
    ，暨審酌被告於本院自承之家庭、學歷、經濟情況等一切情
    狀，就被告所犯詐欺取財未遂罪部分量處如附表一編號1至3
    所示之刑，並諭知易科罰金之折算標準，就轉讓禁藥罪部分
    量處如主文所示之刑。並考量被告就附表一編號1至3各次詐
    欺未遂犯行之被害人均為證人乙○○，及各次犯行之犯罪時間
    等情狀，就附表一編號1至3部分定其應執刑如主文所示，並
    諭知易科罰金之折算標準。
四、沒收部分
　　扣案附表二編號7所示之手機1支，為被告犯附表一編號2至3
    及轉讓禁藥犯行所用之物，且屬於被告，爰依刑法第38條第
    2項規定，附隨於被告上開各該犯行之宣告刑項下，宣告沒
    收之。上開多數沒收之物，依刑法第40條之2第1項規定併執
    行之。扣案附表二編號8所示之手機1支，雖係與證人乙○○就
    附表一編號1聯繫時所用；就附表一編號2聯繫時部分所用，
    然該手機僅作為被告與證人乙○○間接聯繫，且非屬於被告，
    爰不予宣告沒收。其餘扣案物，經核與亦本案無關，亦不予
    宣告沒收。
據上論斷，應依刑事訴訟法第299 條第1 項前段、第300條，藥
事法第83條第1項，毒品危害防制條例第17條第2項，刑法第11條
、第339條第3項、第1項、第25條第1項、第41條第1項、第51條
第6款、第38條第2項、第40條之2第1項，刑法施行法第1條之1，
判決如主文。
本案經檢察官甲○○提起公訴，檢察官李佳韻到庭執行職務。
中　　華　　民　　國　　111 　年　　6 　　月　　21　　日
                  刑事第十二庭　審判長法　官  蔡書瑜
                  　　　　　　　　　　法　官  王雪君
                  　　　　　　　　　　法　官  蔡有亮
以上正本證明與原本無異。
如不服本判決應於收受送達後20日內向本院提出上訴書狀，並應
敘述具體理由；如未敘述上訴理由者，應於上訴期間屆滿後20日
內向本院補提理由書（均須按他造當事人之人數附繕本）「切勿
逕送上級法院」。
中　　華　　民　　國　　111 　年　　6 　　月　　21　　日
　　　　　　　　　　　　　　　　　    書記官　葉郁庭　　　　　　　　　　　　　　　　　　
附錄法條
刑法第339條
意圖為自己或第三人不法之所有，以詐術使人將本人或第三人之
物交付者，處五年以下有期徒刑、拘役或科或併科五十萬元以下
罰金。
以前項方法得財產上不法之利益或使第三人得之者，亦同。
前二項之未遂犯罰之。

藥事法第83條
明知為偽藥或禁藥，而販賣、供應、調劑、運送、寄藏、牙保、
轉讓或意圖販賣而陳列者，處七年以下有期徒刑，得併科新臺幣
五千萬元以下罰金。
犯前項之罪，因而致人於死者，處七年以上有期徒刑，得併科新
臺幣一億元以下罰金；致重傷者，處三年以上十二年以下有期徒
刑，得併科新臺幣七千五百萬元以下罰金。
因過失犯第一項之罪者，處二年以下有期徒刑、拘役或科新臺幣
五百萬元以下罰金。
第一項之未遂犯罰之。

得上訴

附表一
編號 犯罪方式 主文 1 乙○○於民國109年8月22日13時19分許至同日19時19分許，先與丙○○配偶蔡美雲聯繫，要求蔡美雲轉知丙○○欲購買第一級毒品海洛因。嗣丙○○即於109年8月22日19時19分後某時許，在高雄市旗津區大汕碼頭與乙○○見面，並將葡萄糖冒充為海洛因並拾取其中一部分供乙○○試用，惟因乙○○試用後察覺有異而不願購買因而不遂。 丙○○犯詐欺取財未遂罪，處拘役伍拾伍日，如易科罰金，以新臺幣壹仟元折算壹日。 2 丙○○於109年8月24日20時54分許至同日22時00分許，以附表二編號7所示之手機與乙○○聯繫，將葡萄糖冒充為海洛因欲兜售予乙○○，嗣因乙○○根據編號1之經驗認丙○○所販賣者為葡萄糖，故不願購買因而不遂。 丙○○犯詐欺取財未遂罪，處拘役伍拾日，如易科罰金，以新臺幣壹仟元折算壹日。 扣案附表二編號7所示之物沒收。 3 丙○○於109年8月24日23時43分許至同年25日2時36分許，以附表二編號7所示之手機與乙○○聯繫，將葡萄糖冒充為海洛因欲兜售予乙○○，嗣因乙○○根據編號1之經驗認丙○○所販賣者為葡萄糖，故不願購買因而不遂。 丙○○犯詐欺取財未遂罪，處拘役伍拾日，如易科罰金，以新臺幣壹仟元折算壹日。 扣案附表二編號7所示之物沒收。 

附表二
編號 扣案物 數量 備註 1 疑似第二級毒品 1包 檢驗結果：橘色粉末1包，檢出丁基原啡因（第三級毒品）（偵一卷第95頁） 2 電子磅秤 1台 無 3 已使用注射針筒 5支 無 4 未使用注射針筒 3支 無 5 剷管 1支 無 6 夾鏈袋 1包 無 7 VIVO手機（SIM：0000000000；IMEI：000000000000000、000000000000000） 1支 無 8 APPLE手機（SIM：0000000000；IMEI：000000000000000） 1支 無 9 未使用注射針筒 3支 無 10 疑似第一級毒品 1包 鑑定結果：送驗粉末檢品1包經檢驗含微量第一級第6項毒品海洛因成分，淨重0.29公克（驗餘淨重0.26公克，空包裝重0.59公克）（偵一卷第97頁） 11 疑似第三級毒品 1包 檢驗結果：抽驗1顆，黃色錠劑4顆+半顆，未檢出毒品成份（偵一卷第95頁） 12 安非他命吸食器 1組 無 13 未使用注射針筒 23支 無 14 使用過注射針筒 1盒 無 15 夾鏈袋 2包 無